臺灣花蓮地方法院民事判決　九十一年度國字第三號
　　原　　　告　甲○○
　　訴訟代理人　廖學忠律師
　　被　　　告　花蓮縣警察局
　　法定代理人　乙○○
　　訴訟代理人　曾泰源律師
右當事人間請求損害賠償事件，本院於九十三年十月二十一日辯論終結，判決如左：
    主    文
被告應給付原告新台幣壹佰拾萬肆仟柒佰貳拾柒元，並自九十一年六月二十八日
起至清償日止按年息百分之五計算之利息。
原告其餘之訴駁回。
訴訟費用由被告負擔十分之一；餘由原告負擔。
本判決第一項於原告以新台幣肆拾萬元供擔保後，得假執行。被告為原告供擔保新台
幣壹佰拾萬肆仟柒佰貳拾柒元，得免為假執行。
原告其餘假執行之聲請駁回。
    事    實
甲、原告方面：
  一、聲明：
    １、被告應給付原告新台幣壹仟伍佰肆拾捌萬柒仟玖佰萬元及本訴狀繕本送達翌
        日起至清償日止按年息百分之五計算之利息。
    ２、訴訟費用由被告負擔。
    ３、本件原告願供擔保，請准宣告假執行。
  二、陳述：
    １、查被告所屬交通隊於民國九十年九月三日上午十時卅分許，在花蓮縣吉安鄉
        ○○路三角市○○○路檢勤務，取締前座未繫安全帶及開車使用手持式行動
        電話，有訴外人李吉興駕駛小客車未繫安全帶，警方示意其停車，李某拒絕
        路檢逃逸，警方乃在後一路追逐至國褔大橋上時，警員丁○○在車後開槍，
        沒打到李某，竟射中在花蓮市國褔里五十八之二十五號騎樓下之原告。經送
        慈濟醫院急診，接受子彈取出及神經修補手術，於九十年十月二日轉復健科
        ，由於原告因子彈創傷，導致右側坐骨神經損傷，腓神經分支完全損傷，致
        右邊垂足，神經痛明顯，有慈濟醫院九十年十月廿三日之診斷書可證，原告
        於九十年十一月廿三日出院雖仍繼續治療復健，但臀部坐骨神經受損致右踝
        關節活動嚴重受損及足部感覺缺失，下肢肌肉萎縮，踝關節肌力指屈０分、
        蹠屈二分，亦有該院九十二年五月廿六日出具之診斷證明書可證。原告之傷
        害屬永久性傷害，無復原之可能，原告因而情緒崩潰，不能從事工作，日常
        生活需人扶助，經慈濟醫院出具證明，由中央健康保險局核定為情感性精神
        病之重大傷病，發給重大傷病免自行部分負擔證明卡，已達勞工保險殘廢給
        付標準表之殘廢等級一至三級。
    ２、警械使用條例第十一條規定：「警察人員依本條例使用警械之行為，為依法
        令之行為」，又依第四條第三項雖規定警察人員執行職務時，依法應逮捕、
        拘禁之人拒捕或脫逃時，得使用槍械，但仍應遵守第四條規定：應基於急迫
        需要時為之，不得逾越必要程度。第七條規定：應注意勿傷及其他人之。如
        警察人員違反上開第五條、第七條規定，而致他人身體，其使用槍械仍不能
        阻卻違法。亦有最高法院三十年上字第一０七０號刑事判例要旨：「依法逮
        捕嫌疑人之公務員，遇有抵抗時，雖得以武力排除之，但其程度以能達逮捕
        之目的為止，如超過其程序，即非法之所許，不能認為依法令之行為」可資
        參考。
        警戒使用條例第四條第一項第三款雖規定「警察人員執行職務時，遇有依
          法應逮捕、拘禁之人拒捕或脫逃時得使用警刀或槍械」，但同條例第五條
          規定「警察人員使用警械，應基於急迫需要為之，不得逾越必要程度，並
          應事先警告」，第七條規定「警察人員使用警械時，應注意勿傷及其他之
          」。被上訴人所屬交通隊警員丁○○於執行逮捕嫌犯時，見嫌犯已棄車逃
          逸上國褔大橋，丁○○依正常之情況祇要通知最近之水源派出所在另端橋
          頭阻擋即可逮捕嫌犯，竟不為之，嫌犯在逃跑中即使神槍手亦不敢保證必
          能射中嫌犯，當時為上午十時卅分許，嫌犯前方有原告及甚多民家在活動
          ，為丁○○所預見，竟貿然射擊，子彈射中原告，致成重傷，詹某執行公
          務，傷害原告身體，自屬有過失之不法行為。
        本件原告係以丁○○使用槍械違反警械使用條例有關規定，不能推諉過失
          之責，而依國家賠償法規定提起本件訴訟，非依警械使用條例為請求之基
          礎。丁○○為執行公務人員，為被告機關所屬之人員，依國家賠償法第九
          條第一項規定，被告為適格之賠償義務機關。
    ３、被告敘述當天情形為：交通隊小隊長丁○○於九十年九月三日上午率警員鄭
        剛旅、鍾明意三人駕駛警車執行巡邏勤務，於十時卅分發現李吉興駕駛車輛
        行跡可疑，欲攔下臨檢，李某心虛駕車逃逸，丁○○一行人尾隨追十餘分鐘
        ，至吉安鄉○○路慈濟技術學院學生宿舍前，嫌犯自車內往外拋棄內裝安非
        他命毒品之香煙盒，再繼續蛇行往花蓮市○○○○道路方向逃逸，員警見狀
        射擊三十一發，嫌犯仍未停車，逃至花蓮市○○路國褔大橋東邊，嫌犯以所
        駕車輛連續阻擋警員，嫌犯車輪胎遭子彈擊破，無法行駛，警員當場逮捕車
        內嫌犯潘尚忠、曾心慧，李吉興則棄車逃逸，當時為十一時許，丁○○見狀
        下車追逐一段無法追到，乃對空鳴三槍，命其別跑，李吉興仍然繼續跑，才
        射擊一槍後，方攔下丙○○之車輛加以追捕云云，姑不論被告之上開敘述有
        掩飾真相，但仍可以看出丁○○使用槍械已違背警械使用條例第五條、第七
        條之規定，說明如下：
        以三名警員以警車自九十年九月三日上午十時卅分由吉安鄉○○村○○路
          與吉安路一段交岔口起尾隨李吉興所駕車輛，同日十一時許至花蓮市○○
          路國褔大橋止，路程約七公里，時間半小時之久，在自己不能逮捕嫌犯時
          ，應通知勤務中心，可以適時協助逮捕嫌犯，竟一路用槍射擊，令人難以
          置信。
        李吉興之車與警員相撞時，李吉興棄車逃逸，警員立即下車，二者相距甚
          近，警員如有用槍之必要，何不立即開槍示警對李吉興射擊？係李吉興逃
          至距丁○○二百公尺之後，丁○○始用槍，顯丁○○在李吉興逃跑時仍停
          留原地，未有追捕動作，見李吉與將離開視線時，才匆匆以射擊迫其停止
          逃跑？
        當李吉興向國褔大橋西邊逃逸，形同進入口袋，捉拿十分容易，無需用槍
          。
        依據被告提出證人丙○○訊問筆錄稱丁○○對空鳴槍時，歹徒距離警員大
          約有一百公尺左右。任何人均不能精準射中一百公尺以外之活動物體（如
          丁○○精準射中李吉興，即不會發生子彈射中原告情形），而且花蓮市○
          ○路國褔大橋本為花蓮市交通繁忙之要道，尤其上午十一時，人車往來甚
          多，當時原告正在橋頭西邊，丁○○竟稱視野所及沒有他人，丙○○亦附
          合其說，顯見丁○○用槍時，漫不經心。
    ４、丁○○雖供稱見李吉興逃逸後對空鳴槍三發制止無效後，乘坐丙○○車輛追
        緝李吉興，對空射擊三發後，未再射擊云，丙○○附合其說，惟查被告於九
        十二年元月三十日準備書（二）狀證一號之「花蓮縣警察局九十年九月三日
        使用警械情形摘要表」內「案情摘要」敘述「：：另嫌犯李吉興棄車逃逸，
        詹小隊長見狀下車尾追，並對空鳴槍三槍，但嫌犯仍繼續逃逸，詹小隊長逼
        不得己再開第四槍，並當場攔截路過之汽車協助追緝約三百公尺：：」，且
        在詹某及警員鄭剛旅、鍾明意均稱一共射擊三十三發子彈，但上開證一號內
        「花蓮縣警察局使用槍械案情報告表」（有丁○○蓋章簽認）「使用警械名
        稱」記載九０手槍及子彈參拾肆發」有多出一發子彈。故本件事故中擊中原
        告之子彈應非丁○○對空射擊之子彈所傷，應為其對空鳴槍後之射擊所擊中
        。
        丁○○於事發時使用九０手槍，有效射程不到一百公尺，再以詹某及證人丙
        ○○供述詹某對空鳴槍位置距離原告三百公尺以上，抑有進者，二人所指詹
        某開槍姿勢與地面間至少有七十度之仰角，子彈絕不可能射至原告所在之處
        。再觀察原告係站立中，子彈以平飛擊中右髖骨，經開刀取出子彈等情，原
        告之傷亦不可能為詹某對空鳴槍落下之子彈所擊中？
    ５、被告所屬警員使用槍械應注意警械使用條例第五、七條規定，竟未遵守，誤
        中原告身體，已屬違法，按警械使用條例第五、七條規定係保護他人法令，
        丁○○於執行時違反上開規定，被告支付原告之賠償費不能以警械使用條例
        第十一條規定為限，原告自得依國家賠償法第二條第二項規定及民法第一百
        八十四條第一、二項；第一百八十六條規定請求損害賠償。
        原告畢業於玉里高中美工科，專長於美術設計，於九十年九月一日因家庭因
        素返回花蓮，受聘峰綺造園有限公司（以下稱峰綺公司）擔任庭園設計工程
        之工作，薪資每月三萬四千元，原告到職之九十年九月一日為週未，在第三
        天即九十年九月三日上午遭槍傷。該公司負責人是於九十年九月十九日才為
        原告以二萬七千六百元之薪資加保。原告確於九十年九月一日起受僱峰綺公
        司，現仍留職停薪中。依勞工保險條例施行細則第二十六條第二項規定被保
        險人因遭遇傷害在請假期間，不得退保，故原告現仍繼續投保。
        原告擔任庭園設計工程，需到工作場所走動，並需全心專注，始能設計出優
        雅之作品，依原告之肢殘為臀部坐骨神經受損致右踝關節活動嚴重受損，及
        足部感覺缺失，右下肢肌關萎縮，踝關節肌力０，背屈分蹠屈二分（見慈濟
        醫院92.05.26診斷證明書），原告之下肢已癱瘓，不能步行，已至無法恢復
        程度，又因本件槍傷，產生創傷受壓力症候群，導致憂鬱症狀，亦經慈濟醫
        院出具之病情說明書證實，原告無法以從事設計工作，已喪失工作能力。
        前述病情說明書雖指是否合乎勞工保險殘障標準，應持續治療一年後再作判
        定等語，並非判定其未達殘廢標準。而係勞工保險給付之情感性精神病，本
        來就是需經長期觀察始能判定，但原告自槍傷引起憂鬱症狀後，已不能工作
        ，由其憂鬱症狀迄無好轉情形，顯見難以痊癒。按原告是否已完全喪失勞動
        能力，應以事實審言詞辯論終結時之事實狀況為認定標準。法院依其採證、
        認事之職權行使，認定原告已完全喪失勞動能力，及依其年齡、能力，在通
        常情形下，其每月可獲得與其於事後發生時所受薪資相等之收入，據以核算
        被告應賠償原告喪失勞動能力之損失，並無不當。至原告於言詞辯論終結後
        ，是否「可能」恢復勞動能力，被告得否以此請求減少該部分之給付，係屬
        另一問題。有最高法院八五台上字第一００三號判例可憑。
    ６、相關損害賠償金額：
        原告於民國六十一年五月十八日生，至案發之九十年九月三日為二十九歲又
        八個月十五日。以原告在峰綺造園有限公司薪資每月參萬肆仟元，算至滿六
        十歲時，尚有三十年又八月十五日有工作能力，因本件事故發生致成肢殘，
        工作能力喪失因而損害，原告自得一次請求，在扣除中間利息，依霍夫曼式
        計算，為四百九十四萬五千四百五十四元。
        原告已成殘障，日夜起居須家人照料，原告雖對其家人無看護費用之支出，
        但親屬看護所付出之勞力，並非不能評價為金錢，只基於親情身份關係，而
        無須支付，自不能加惠於侵權行為人，依司法院八十五年一月一日八十五年
        法律座談會研究結果認為原告仍可向加害人請求看護費，參照財團法人門諾
        社會褔利慈善事業基金會訂定之收費標準，居家看護每十二小時一千二百元
        ，即每月須支付三萬六千元，算至原告六十五歲為止，長達三十五年又八個
        月，原告一次請求，計五百五十四萬二千四百四十六元。
        本件事故，原告並無任何可歸責之處，原來四肢健全，但警員一時不慎造成
        殘廢，終生不能復原，須賴他人扶持照顧，又失業，有生不如死之憾，精神
        所受之打擊，難以言喻，而被告雖承諾給付醫藥費，但迄未實現，為此原告
        請求精神損害五百萬元，確屬合理。
  三、證據：提出診斷書（及病歷）、勞保薪支表、勞保殘障給付標準表等影本為證
            ，並請求訊問雇主林玉榮。
乙、被告方面：
  一、聲明：
    １、駁回原告之訴。
    ２、訴訟費用由原告負擔。
　３、願供擔保，請准宣告免假執行。
  二、陳述：
　１、被告所屬公務員依法執行職務，合法用槍，無任何不法或故意過失侵害原告
        權益：為就國家賠償事件，依法提出答辯狀由：
  　被告所屬交通隊員由小隊長丁○○率警員鄭剛旅、鍾明意，駕駛Ｄ０－８７
        ５０警用巡邏車，於民國九十年九月三日執行八｜十二時交整巡邏勤務，於
        上午十時卅分許，在花蓮縣吉安鄉○○村○○路與吉安路一段交叉路口，發
        現有一部由李吉興所駕駛之ＪＤ｜１７５６大慶一千二百西西自小客車行跡
        可疑，執勤人員遂欲當場攔檢，但該車駕駛人見警盤查心虛，遂加速蛇行，
        且繞路企圖逃逸，執勤人員即行尾追約十餘分鐘，至吉安鄉○○路慈濟護理
        技術學院學生宿舍前路段時，嫌犯潘尚志自車內往外拋棄七星牌香煙盒一個
        （經查內有安非他命吸食器乙組、安非他命一．三四公克），再繼續蛇行往
        花蓮市○○○○道路方向逃逸，員警見狀遂持槍射擊三十一發（丁○○射擊
        一發、鄭剛旅射擊七發、鍾明意射擊二十四發），足徵被告所屬警員使用警
        槍之時機確符合警械使用條例第四、五、六、七、八、九條之規定。
  　然經被告所屬警員連續開槍射擊後，前述ＪＤ｜１７５６號嫌犯所駕小轎車
        仍未停車，追逐到花蓮市○○路國福大橋東端時，嫌犯以所駕駛之車輛連續
        阻擋警方巡邏車，致發生擦撞，嫌犯所駕駛之車輛輪胎遭子彈擊破，無法行
        駛才停車，警員並當場逮捕嫌犯潘尚志及少女曾心慧。另嫌犯李吉興棄車逃
        逸，小隊長丁○○見狀下車追捕，追逐一段後無法追到，有被逃跑之可能，
        加上橋上無其他人車，為逮捕嫌犯始對空鳴槍三槍令其停下別跑，李吉興仍
        然繼續跑，方攔截車號：ＩＵ｜４８９３號之駕駛人丙○○（花蓮縣新城鄉
        康樂村十三鄰加灣三之三號）之車輛加以追捕，此除有民國九十年九月三日
        丙○○之訊問筆錄影本壹份為證，並經丙○○、丁○○到庭陳明，且有　鈞
        院李吉興之妨害公務判決書乙紙可稽。
  　綜上所述，被告所警交通隊警員於九十年九月三日追捕嫌疑犯時確符合警械
        使用條例第四、五、六、七、八、九條之規定，且於國福大橋追捕嫌疑犯李
        吉興時，係小隊長丁○○於對空鳴槍三槍後，不意擊中四百二十一公尺外之
        原告，實非警員能預料，其餘均在追捕嫌疑犯所駕車輛時所射擊，於該車輪
        胎射破停止後即未再射擊，原告於九十一年十二月九日準備書狀第二頁第七
        行所述：『竟在李吉興跳車上國福大橋逃逸時，警員在其後共開槍三十餘發
        （丁○○開三發）未能阻嚇嫌犯，卻誤中原告．．．』實與實情不符，原告
        依據國家賠償法請求國家賠償，亦無理由，應予駁回。
　２、其他相關情節說明：
  　依原告所提出經被告收受之言詞辯論意旨狀，主張之理由以三名員警以警車
        尾隨追逐李吉興所駕之車七公里，時間達半小時之久，在自己不能逮捕嫌犯
        時應通知勤務中心，可以適時協助逮捕嫌犯，竟一路用槍擊，令人難以置信
        云云，惟查，是否有必要通知勤務中心，即可適時協助逮捕嫌犯，除與尾隨
        追捕之警員丁○○等之用槍射擊，誠無必然之因果關係，蓋既然嫌疑犯已經
        在尾隨追逐中，則即必然有再通知勤務中心之必要，尤其，尚有諸多狀況仍
        不排除必須有用警槍時機，方足以制止嫌犯脫逃，原告部分之攻擊，殊與警
        方用槍之時機有無不當，無相對性之必然性。
  　承上述原告之陳述，何以丁○○不在李吉興棄車逃逸時，立即下車開槍示警
        ，射擊李某，而須逃至二百公尺後，才充匆匆射擊，且其往橋西邊逃逸，形
        同進入口袋，捉拿東西，無須用槍云云，惟查：對於上開原告疑問所產生之
        質疑，均係原告之臆測。尤其，在兩車相撞，必係李吉興快速下車逃逸，而
        警員接下車跟隨在後，即因追逐之初，其尚無用槍之必要，嗣李某迅即逃離
        有段距離，才加以用槍，此何為達逮捕目的之必要程序，依法自得使用警械
        ，此適為警方正當使用警械之最佳理由。至於，李某往西邊逃邊，適逢其地
        形複雜，且又係追隨其後，恐為其躲藏，自有用槍之必要，原告主張捉拿十
        分容易，自係己之揣測，毫無據。
  　對於原告上開書狀又主張，依証人丙○○所証丁○○對空鳴槍時與歹徒距離
        約一百公尺，任何人均不能精準射中，且國福大橋本是交通繁忙之要道，足
        証丙○○附合詹某所陳，且詹某用槍時，漫不經心云云，然查，原告並未曾
        目擊或得舉証証人丙○○之陳証與事實不合，竟漫無依據空言所証為附合之
        詞已有疑義；況且，國福橋本已係花蓮市近西邊之山邊，商家、住家鮮少，
        何來交通繁忙之要道，且丁○○用槍時機均未曾見到前方有任何人車（除了
        李吉興外），自己注意用槍時機、注意前方人車之安全，誠不知原告所陳詹
        某用槍漫不用心，所憑何據？更遑論，丁○○係對空鳴槍，非逕對橋上及路
        面直接射擊，則何有『未注意』，乃至於，並無『以槍械排除抵抗』，甚或
        『任何逾越必要之程度』，其對於因適法對空鳴槍，而誤傷原告，詹某執行
        職務難認有故意或過失之違法情事。
  　又上開原告之書狀另指出，射中原告之子彈應係對空鳴三槍後之第卅四顆丁
        ○○逕射李嫌疑犯之第四顆子彈云云，惟查，警械情形摘要表係報告書，未
        必與事實相吻合，且証人丙○○已供明確丁○○僅係對空鳴槍三槍即未再射
        擊，核與丁○○所陳相吻合，原告之主張，共無憑據或任何直接積極之人証
        、物証証明該槍傷非係對空鳴槍所傷，此其一；至於，自開槍地點到原告所
        指被射擊到之地點，實係無法目擊，且因有物阻隔要平面直接命中殆不可能
        ，尤以該槍之射程，並無如此之遠，足証直接之射擊，殆不可能發生本事故
        ，此其二，易言之，必也因對空鳴槍，而子彈在拋物線下方，方才有如此遠
        距離之落下，而穿過阻擋物，傷到原告之身體此何以如原告所自承該九０手
        槍之有效射程不到一百公尺，其平飛射擊根本不可能達到遠到三百公尺距離
        之原告故也，此其二，上開情事，在在証明本件事故之發生實為丁○○之不
        可能預見也。
  　綜上所陳，丁○○對該注意應注意的客觀事實，均預見到，不可能傷及任何
        人，何況距鳴槍地點三、四百公尺之遙（中間有重重障礙大樹十餘棵高達十
        公尺高度及八根電桿）。詹某係在橋上屬空曠之地，旁係河床前方亦僅李吉
        興，而無他人，丁○○亦未逕對李嫌開槍，復有高喊『別跑』『站住』之警
        告，始對空鳴槍，其符合警械使用條例第五條、第七條、第八條之規定；此
        外，亦符合警械條例第四條三款，依法應逮捕拘禁之人拒捕或脫逃時得使用
        警械之規定，自屬無法預見及無法注意之無過失，更無不法之情事。
    ３、關於損害賠償之說明：
　　　按損害賠償之債，以有損害之發生及有責任之原因事實，並二者之間，有相
        當因果關係為成立要件。故原告所主張損害賠償之債，如不合於此項成立要
        件者，即難謂有損害賠償之請求（四十八年台上字第四八一號著有判例）。
        對於原告主張因受被告所屬員警槍傷，而致喪失工作能力之損害部分：被告
        否認有何過失之責任，即便　鈞院認定應負責亦請參酌下述抗辯理由。
    對於原告於九十一年三月五日原起訴狀所指其於受槍傷後，所受身體之肢障
        ，迄至九十一年六月十三日之追加起訴所載，均係以肢殘為請求基礎，足証
        至少至九十一年六月十三日前均無所謂因受槍傷而致情感性精神病之情事，
        核先陳明。
    　而直至九十一年八月廿六日依慈濟醫院之病歷表所示，其經殘鑑結果亦僅係
        『肢障輕度』，甚者，該病歷表亦表明，在九十四年十月重鑑，因而可証，
        即便原告得請求之肢障基礎，亦僅是輕度，至於，肢障程度應有多少喪失勞
        動能力之情狀，亦待原告舉証確認；另查，在九十四年十月尚有重鑑必要，
        至該時是否仍存在輕度肢障亦待斯時鑑定才知，原告主張迄至六十歲喪失工
        作能力皆然，顯與証據不合。且觀諸上開病歷在九十二年五月間之前，似無
        任何因身心疾病而看病，更遑論是否為槍傷後有相當因果關係，亦值探究。
    　蓋承上述，衝諸一般人受到肢殘，仍鮮有人因此而造成精神疾病，況查，本
        件嗣後若謂與槍傷間有何相當因果關係，何以於受傷後近二年之九十二年九
        月間始就診身心科，而在同年七月始住院診療，期間原告本人之身心轉病，
        除非被告所得預見外，且在一般人在此情況要不足即會造成情感性精神病之
        情事下，若謂可形成其中亦不無因原告本人之因素，尤其，原告看身心科時
        亦主訴，『她很痛苦於警方之過失，又拒絕承認錯誤，乃至於，為其他病人
        所取笑．．．，因上開因素而感到不快樂、生氣，漸漸變成易生病．．．，
        乃至於聽到警車之鈴聲而感到挫折，上開因素造成她焦慮，恐懼等，不斷的
        經驗這不舒坦的心情與不快樂』（參慈濟九十二年八月七日之住院病歷表）
        。自上開病歷表之記載豈不已足証明，原告本人事後之引發精神疾病之主要
        就診原因係因其受傷後個人在請求向被告國家賠償後遭到拒絕，尤以每次開
        庭証人丁○○均否認有何過失責任，而且，原告亦多次訴諸媒體、監察院被
        告仍然拒不承認過失及理賠，方才在此壓力下，而造成不愉快及易怒之情緒
        ，此外，再參諸該病歷表所載，另一原因則是因為其他病人之譏笑所致，益
        足証明原告嗣後之精神疾病，係因其他原因所造成，否則，原告一開始或至
        少，至遲一年內即應就診身心科，而且，在看診時即應主訴因受槍傷肢障而
        感到精神沮喪才是。況如前述，槍傷並非導致精神疾病之主因，即便造成肢
        障（尤其是輕障）就一般人亦不至於造成精神疾病，是原告直至九十二年七
        月十七日另提出補充理由，而提証其已達勞工保險殘廢給付標準表之殘廢等
        級一至三級，故喪失勞動能力，即與侵權行為之相當因果關係未合。
      況查，若依慈濟提出之對原告會談報告（中文繕打）原告在住院期間經過治
        療亦非無其效果而得再繼續治療，嗣雖慈濟另提九十二年十月廿七日病情說
        明書（中文繕打）認為『．．．因此部分病情係轉述自病歷記載。依病歷記
        載，病人因受子彈槍擊，身心受創，導致憂鬱症狀，自九十二年七月五日起
        來本科治療並曾住院，當時診斷為創傷受壓力症候群，依判斷其憂鬱症應與
        意外有關，至於是否符合勞工保險殘癈標準，應持續治療一年後再做判定』
        ，除該說明書與最初原告就診主訴及當時診療所下結論歧異外，尤其，在本
        件病歷甚至載明要否判定符合勞工保險殘廢標準，應持續治療一年後再做判
        定，易言之，自該說明書可以推定，原告固然精神有壓力，但仍未達殘廢之
        標準，且在治療一年後，亦有復原之機會，誠不足以其片面之免自行部分負
        擔証明卡，逕認定為達一至三級之喪失勞動能力，其請求於法自有未合。
    末查，準上所言，對於原告所主張之喪失勞動能力部分，自應依其身體之輕
        微肢障做為認定依據，方屬的論。此外，自上開病歷亦不難判斷出，原告亦
        因本身之因素而造成，其即便有精神病狀，亦不無過失之處。至於，原告是
        否須十二小時看護，仍應依上開輕微肢障為基準，並經專門機構鑑定，始足
        為憑，殊不足空言須居家看護十二小時，又提不出任何証據足支持其論據。
　　原告固主張其於九十年九月三日受槍傷時，在峰綺造園有限公司工作，每月
        薪資三萬四千元，提出九十年九月一日之工作証明書（九十一年三月五日起
        訴狀），嗣於九十二年七月十七日方又提出勞工保險投保資料表為證，但請
        鈞院明鑑上開相關証物已足証明原告所為主張矛盾且有違法之處，蓋查：
  　　可資確認者乃是原告係在九十年九月三日在家中受槍傷，以斯時上班期間原
        告未上班呢？此疑點一。
        依據原告所自提之勞工保險被保險人投保資料表在九十年五月一日迄九十年
        九月四日止，其竟在峻新電腦股份有限公司投保勞保，若依該物証顯可証明
        ，其迄至受傷之九十年九月三日投保均在峻新公司，根本未曾在峰綺造園公
        司投保，而事証明確者，乃原告在峻新公司之投保於受槍傷時，立刻遭公司
        加以退保，易言之，若謂原告在受槍傷時有工作，亦是在峻新公司，而非在
        峰綺公司，況在此，被告仍須質疑，若原告有在峻新公司上班，又何以不敢
        提出峻新公司之薪資証明，尤其，更應提出給付薪資用以報稅之扣繳憑單，
        此亦請　鈞院向國稅分局查明是禱，而上開事証，洵堪証明被告迭次抗辯峰
        綺公司之証明書有重大不實，此疑點二。
  　　況查，本件原告起訴時所提之峰綺公司工作証明，竟是九十年九月一日所出
        具之証明書，誠令人難以索解者乃是，原告出事在九十年九月三日，而峰綺
        公司竟然在九月一日就已備妥証明書為証在先，其違背常理至鉅，而顯為倒
        填日期，且又是與原告投保之証明矛盾，原告不可能同一時間在兩公司工作
        ，原告不知何自圓其說，所為主張，何足採信；至於，該投保書而竟是記載
        原告於九十年九月十九日才在峰綺公司投保，更加可以証明原告在事發當時
        未在峰綺公司工作，該份証明書顯係故意配合登載不實，有深入調查之必要
        ，況查，該投保資料之投保薪資卻為二七六００元，復與原告所提之証明書
        不合，上開多項之重大瑕疵，被告早於九十二年七月廿九日之準備書狀三之
        理由內所抗辯，迄未見原告再為舉証，是其文書真正之性質因未舉証為真實
        已不足採，更在顯有重大瑕疵與矛盾下，亦顯難採信，即不具証據証明力應
        予排除。
　　另查，依財團法人佛教慈濟綜合醫院之病情說明書所載，原告嗣所罹之『情
        感性精神病』得在藥物調控下可穩定病情，尤以，其長期在身心科看診後，
        病情有一定程度獲得控制，目前固很難講會否痊癒，但至少其在適當治療下
        可從事一些輕便工作，從而，就其喪失工作能力而言，殊無如所主張之情事
        。此更在其非無法治癒及不能工作，且其亦得從事其他工作情事下，殊無完
        全喪失勞動能力之可言，仍不得請求全部喪失之賠償，至於，所稱庭園設計
        係運用腦力之工作，必須思慮清晰始可勝任，但其又是如何無法使用腦力而
        喪失連輕便工作之能力，亦未提出証明，所為主張復屬無據陳明。尤其，其
        前係受槍傷，而受有未完全喪失工作能力之傷害結果，如前述，但因原告個
        人之主觀因素下，就該受傷結果，而延續成為憂鬱症，實非被告所得預見及
        之，乃至丁○○所得事前預防，是就其嗣後之憂鬱症與槍傷間非必然有相當
        因果關係，誠待審酌。另言之，被告認為原告受槍傷後之情感性精神病，原
        告不無因己之原因所造成而應負與有過失，併此陳明。
　　末查，關於精神慰撫金部分，亦請斟酌公務員誠未有違法或任何重大過失，
        乃至，未可預見，而原告之嗣後精神疾患亦不無部分因己自身所引發，若同
        樣傷害必引同樣結果，則謂有等值因果關係，但實際此種案例稀有，特祈
        鈞院如認被告不免於賠償亦請酌量減輕之。
  三、證據：提出警方相關調查報告、彈藥領取歸還相關資料、本案使用槍械相關資
            料等影本為證。
    理    由
一、本件原告法定代理人原為「張林」現已變更為「乙○○」，並於九十二年七月二
    十九日具狀陳報聲明承受訴訟，應為准許。
二、被告所屬警員於追捕犯人時開槍，流彈傷及原告，原告已經受領被告給付之慰問
    金八十萬元，並列為本件損害賠償之部分，為雙方所共認之事實，而雙方爭執之
    重心為：
  １、有無賠償責任：
      原告認為：警員開槍未注意無辜市民而有過失，依國家賠償法第九條第一項規
                定，被告為適格之賠償義務機關。
      被告認為：流彈傷及，在本案情形，屬無法預見及無法注意之無過失，更無不
                法之情事，自無賠償責任。
  ２、損害賠償範圍：
    喪失工作能力：
      原告認為：有肢障及精神障礙，已達喪失完全工作能力之程度。
                且每月薪支為三四０００元。
      被告認為：雖有肢障，未達全部喪失之程度，精神部分與之無關。
                否認原告月薪之數額，但對基本工資無爭執（卷二第六二頁）。
    增加生活需要：
      原告認為：應有每日十二小時之看護照顧，會衍生損害賠償。
      被告認為：雖有肢障，未達需要看護照顧之程度。
    精神慰撫金：
      原告認為：五百萬元。
      被告認為：以五十萬元至一百萬元為適當（卷一第二一九頁）。
三、究竟被告有無賠償責任：
  １、原告陳稱：
    警戒使用條例第四條第一項第三款雖規定「警察人員執行職務時，遇有依法應
      逮捕、拘禁之人拒捕或脫逃時得使用警刀或槍械」，但同條例第五條規定「警
      察人員使用警械，應基於急迫需要為之，不得逾越必要程度，並應事先警告」
      ，第七條規定「警察人員使用警械時，應注意勿傷及其他之」。被上訴人所屬
      交通隊警員丁○○於執行逮捕嫌犯時，見嫌犯已棄車逃逸上國褔大橋，丁○○
      依正常之情況祇要通知最近之水源派出所在另端橋頭阻擋即可逮捕嫌犯，竟不
      為之，嫌犯在逃跑中即使神槍手亦不敢保證必能射中嫌犯，當時為上午十時卅
      分許，嫌犯前方有原告及甚多民家在活動，為丁○○所預見，竟貿然射擊，子
      彈射中原告，致成重傷，詹某執行公務，傷害原告身體，自屬有過失之不法行
      為。
      本件原告係以丁○○使用槍械違反警械使用條例有關規定，不能推諉過失之責
      ，而依國家賠償法規定提起本件訴訟，非依警械使用條例為請求之基礎。
    三名警員以警車自九十年九月三日上午十時卅分由吉安鄉○○村○○路與吉安
      路一段交岔口起尾隨李吉興所駕車輛，同日十一時許至花蓮市○○路國褔大橋
      止，路程約七公里，時間半小時之久，在自己不能逮捕嫌犯時，應通知勤務中
      心，可以適時協助逮捕嫌犯，竟一路用槍射擊，令人難以置信。犯嫌李吉興之
      車與警員相撞時，李吉興棄車逃逸，警員立即下車，二者相距甚近，警員如有
      用槍之必要，何不立即開槍示警對李吉興射擊？係李吉興逃至距丁○○二百公
      尺之後，丁○○始用槍，顯丁○○在李吉興逃跑時仍停留原地，未有追捕動作
      ，見李吉與將離開視線時，才匆匆以射擊迫其停止逃跑？當李吉興向國褔大橋
      西邊逃逸，形同進入口袋，捉拿十分容易，無需用槍。
    丁○○於事發時使用九０手槍，有效射程不到一百公尺，再以詹某及證人丙○
      ○供述詹某對空鳴槍位置距離原告三百公尺以上，抑有進者，二人所指詹某開
      槍姿勢與地面間至少有七十度之仰角，子彈絕不可能射至原告所在之處。再觀
      察原告係站立中，子彈以平飛擊中右髖骨，經開刀取出子彈等情，原告之傷亦
      不可能為詹某對空鳴槍落下之子彈所擊中？而是平射犯嫌之子彈所傷及。
  ２、被告辯稱：
  被告所警交通隊警員於九十年九月三日追捕嫌疑犯時確符合警械使用條例第四
      、五、六、七、八、九條之規定，且於國福大橋追捕嫌疑犯李吉興時，係小隊
      長丁○○於對空鳴槍三槍後，不意擊中四百二十一公尺外之原告，實非警員能
      預料，其餘均在追捕嫌疑犯所駕車輛時所射擊，於該車輪胎射破停止後即未再
      射擊，原告於九十一年十二月九日準備書狀第二頁第七行所述：『竟在李吉興
      跳車上國福大橋逃逸時，警員在其後共開槍三十餘發（丁○○開三發）未能阻
      嚇嫌犯，卻誤中原告．．．』實與實情不符。
　依原告所提出經被告收受之言詞辯論意旨狀，主張之理由以三名員警以警車尾
      隨追逐李吉興所駕之車七公里，時間達半小時之久，在自己不能逮捕嫌犯時應
      通知勤務中心，可以適時協助逮捕嫌犯，竟一路用槍擊，令人難以置信云云，
      惟查，是否有必要通知勤務中心，即可適時協助逮捕嫌犯，除與尾隨追捕之警
      員丁○○等之用槍射擊，誠無必然之因果關係，蓋既然嫌疑犯已經在尾隨追逐
      中，則即必然有再通知勤務中心之必要，尤其，尚有諸多狀況仍不排除必須有
      用警槍時機，方足以制止嫌犯脫逃，原告部分之攻擊，殊與警方用槍之時機有
      無不當，無相對性之必然性。
  原告另陳述，何以丁○○不在李吉興棄車逃逸時，立即下車開槍示警，射擊李
      某，而須逃至二百公尺後，才充匆匆射擊，且其往橋西邊逃逸，形同進入口袋
      ，捉拿東西，無須用槍云云，惟查：對於上開原告疑問所產生之質疑，均係原
      告之臆測。尤其，在兩車相撞，必係李吉興快速下車逃逸，而警員接下車跟隨
      在後，即因追逐之初，其尚無用槍之必要，嗣李某迅即逃離有段距離，才加以
      用槍，此何為達逮捕目的之必要程序，依法自得使用警械，此適為警方正當使
      用警械之最佳理由。至於，李某往西邊逃邊，適逢其地形複雜，且又係追隨其
      後，恐為其躲藏，自有用槍之必要，原告主張捉拿十分容易，自係己之揣測，
      毫無根據。
  對於原告上開書狀又主張，依証人丙○○所証丁○○對空鳴槍時與歹徒距離約
      一百公尺，任何人均不能精準射中，且國福大橋本是交通繁忙之要道，足証丙
      ○○附合詹某所陳，且詹某用槍時，漫不經心云云，然查，原告並未曾目擊或
      得舉証証人丙○○之陳証與事實不合，竟漫無依據空言所証為附合之詞已有疑
      義；況且，國福橋本已係花蓮市近西邊之山邊，商家、住家鮮少，何來交通繁
      忙之要道，且丁○○用槍時機均未曾見到前方有任何人車（除了李吉興外），
      自己注意用槍時機、注意前方人車之安全，誠不知原告所陳詹某用槍漫不用心
      ，所憑何據？更遑論，丁○○係對空鳴槍，非逕對橋上及路面直接射擊，則何
      有『未注意』，乃至於，並無『以槍械排除抵抗』，甚或『任何逾越必要之程
      度』，其對於因適法對空鳴槍，而誤傷原告，詹某執行職務難認有故意或過失
      之違法情事。
  又上開原告之書狀另指出，射中原告之子彈應係對空鳴三槍後之第卅四顆丁○
      ○逕射李嫌疑犯之第四顆子彈云云，惟查，警械情形摘要表係報告書，未必與
      事實相吻合，且証人丙○○已供明確丁○○僅係對空鳴槍三槍即未再射擊，核
      與丁○○所陳相吻合，原告之主張，共無憑據或任何直接積極之人証、物証証
      明該槍傷非係對空鳴槍所傷，此其一；至於，自開槍地點到原告所指被射擊到
      之地點，實係無法目擊，且因有物阻隔要平面直接命中殆不可能，尤以該槍之
      射程，並無如此之遠，足証直接之射擊，殆不可能發生本事故，此其二，易言
      之，必也因對空鳴槍，而子彈在拋物線下方，方才有如此遠距離之落下，而穿
      過阻擋物，傷到原告之身體此何以如原告所自承該九０手槍之有效射程不到一
      百公尺，其平飛射擊根本不可能達到遠到三百公尺距離之原告故也，此其二，
      上開情事，在在証明本件事故之發生實為丁○○之不可能預見也。
  ３、本院審認：
    警械使用條例第四條第一項第三款雖規定「警察人員執行職務時，遇有依法應
      逮捕、拘禁之人拒捕或脫逃時得使用警刀或槍械」，第五條規定「警察人員使
      用警械，應基於急迫需要為之，不得逾越必要程度，並應事先警告」，第七條
      規定「警察人員使用警械時，應注意勿傷及其他之人」。足以知悉，警方使用
      槍械，「基於急迫需要」、「不得逾越必要」、「應事先警告」、「勿傷及其
      他」為其重心，但是四項情形仍有其區別。
      假如「不是急迫」、「逾越必要」、「未先警告」者，可以謂之警方槍械使用
      違反相關規定，但「誤傷及無辜」者，並非以結果為考量，並非只要傷及無辜
      就是警方使用槍械有違規定，而是要求警方使用槍械時要注意避免傷及無辜，
      如果該傷及無辜是警方使用槍械時所無法遇見或無法注意之情狀，當然不能僅
      因發生傷及無辜之結果，就認為警方使用槍械有過失。
    待討論者應為爭執之重點：
      I開槍情節是否為急迫？
      II有無逾越必要程度？
      III有無注意避免傷及無辜？
      而民法第一八四條第二項：「違反保護他人之法律，致生損害於他人者，負賠
      償責任。但能證明其行為無過失者，不在此限」，而警械使用條例就是一種保
      護他人之法律，故而原告只要舉證I開槍情節並非為急迫？II有逾越必要程度
      ？III未注意避免傷及無辜？三者之一，被告就被推定有過失，被告就要積極證
      明自己無過失，而非單純否認原告之陳述，就可以避免損害賠償責任。
    是否是急迫？有無逾越必要程度？
      應以該當時之情節為判斷：當時是犯嫌等見警盤查心虛，遂加速蛇行，且繞路
      企圖逃逸，執勤人員即行尾追約十餘分鐘，至吉安鄉○○路慈濟護理技術學院
      學生宿舍前路段時，嫌犯潘尚志自車內往外拋棄七星牌香煙盒一個（經查內有
      安非他命吸食器乙組、安非他命一．三四公克），再繼續蛇行往花蓮市○○○
      ○道路方向逃逸，員警見狀遂持槍射擊三十一發（丁○○射擊一發、鄭剛旅射
      擊七發、鍾明意射擊二十四發），然經警員連續開槍射擊後，嫌犯所駕小轎車
      仍未停車，追逐到花蓮市○○路國福大橋東端時，嫌犯以所駕駛之車輛連續阻
      擋警方巡邏車，致發生擦撞，嫌犯所駕駛之車輛輪胎遭子彈擊破，無法行駛才
      停車，警員並當場逮捕嫌犯潘尚志及少女曾心慧。另嫌犯李吉興棄車逃逸，小
      隊長丁○○見狀下車追捕，追逐一段後無法追到，有被逃跑之可能，加上橋上
      無其他人車，為逮捕嫌犯始對空鳴槍三槍令其停下別跑，李吉興仍然繼續跑，
      方攔截車號：ＩＵ｜４８９３號之駕駛人丙○○（花蓮縣新城鄉康樂村十三鄰
      加灣三之三號）之車輛加以追捕到案。
  　嫌犯李吉興棄車逃逸，是否為急迫？警械使用條例第四條第一項第三款規定：
      「警察人員執行職務時，遇有依法應逮捕、拘禁之人拒捕或脫逃時得使用警刀
      或槍械」，就「逃逸」而言，「犯嫌快要逃跑，而警方追不上」時，就應該是
      急迫情形，本院參酌警方內部之調查報告，及對嫌犯李吉興之刑事追訴相關資
      料（本院九十年易字第五八九號刑事卷證），認為該情節是屬急迫。然而是否
      有必要，仍應探討，本院會同雙方於九十二年三月六日履勘現場，並繪製草圖
      及現場照片（參見卷一第一四０頁以下），該區域視線良好（在橋上），犯嫌
      由西向東延橋上逃跑，雖然情狀是「犯嫌快要逃跑，而警方追不上」之際，但
      還是在警方視線所控管之範圍，警方仍有相當之選擇方式，而非以開槍制止為
      唯一之選擇，該開槍行為並非「非不得已之必要」，並非如被告所稱「在兩車
      相撞，必係李吉興快速下車逃逸，而警員接下車跟隨在後，即因追逐之初，其
      尚無用槍之必要，嗣李某迅即逃離有段距離，才加以用槍，此何為達逮捕目的
      之必要程序，依法自得使用警械，此適為警方正當使用警械之最佳理由」，必
      要性之考量，不僅在程序上，更在實質內容手段方法之審酌，誠如最後警方也
      是攔截行經該地之他車（車號：ＩＵ－４８９３號，之駕駛人丙○○）加以追
      捕到案，足見方法是可以選擇的，尤其是在視線無阻礙，犯嫌仍在警方視線所
      控管之範圍。本院認定情節是屬於急迫，但警方開槍制止，並非必要。
    進而，有無注意避免傷及無辜？之舉證責任就不再是原告，而是依據民法第一
      八四條第二項：「違反保護他人之法律，致生損害於他人者，負賠償責任。但
      能證明其行為無過失者，不在此限」，而警械使用條例就是一種保護他人之法
      律，故而原告已經舉證：開槍情節為急迫，但警方有逾越必要程度，被告就被
      推定有過失，被告就要積極證明自己無過失（無法預見、無法注意），而非單
      純否認原告之陳述，就可以避免損害賠償責任。
      I被告此部份之陳述：
  　　(1)原告之主張無憑據或任何直接積極之人証、物証証明該槍傷，非係對空鳴
          槍所傷；自開槍地點到原告所指被射擊到之地點，實係無法目擊，且因有
          物阻隔要平面直接命中殆不可能；尤以該槍之射程，並無如此之遠，足証
          直接之射擊，殆不可能發生本事故。
        (2)必也因對空鳴槍，而子彈在拋物線下方，方才有如此遠距離之落下，而穿
          過阻擋物，傷到原告之身體此何以如原告所自承該九０手槍之有效射程不
          到一百公尺，其平飛射擊根本不可能達到遠到三百公尺距離之原告故也，
          此其二，上開情事，在在証明本件事故之發生實為丁○○之不可能預見也
          。丁○○對該注意應注意的客觀事實，均預見到，不可能傷及任何人，何
          況距鳴槍地點三、四百公尺之遙（中間有重重障礙大樹十餘棵高達十公尺
          高度及八根電桿）。
        (3)詹某係在橋上屬空曠之地，旁係河床前方亦僅李吉興，而無他人，丁○○
          亦未逕對李嫌開槍，復有高喊『別跑』『站住』之警告，始對空鳴槍，其
          符合警械使用條例第五條、第七條、第八條之規定；此外，亦符合警械條
          例第四條三款，依法應逮捕拘禁之人拒捕或脫逃時得使用警械之規定，自
          屬無法預見及無法注意之無過失，更無不法之情事。
      II然而，原告被警員流彈傷及，由慈濟醫院診斷書（卷一第一八八頁）所示：
        「子彈由右髖部後外側打入，經右側坐骨神經，卡於右側坐骨上」，該傷勢
        並非拋物線之對空鳴槍流彈所及，該子彈之行經方向是平射，所以被告所稱
        對空鳴槍之事先警告，而因該流彈波及原告者，應無可採。
        (1)本件爭執，由原告來舉證是哪一位警員、哪一顆子彈、如何之彈道打入原
          告之體內，是非常困難的。所以原告選擇訴爭之法律關係及基本社會事實
          ，是警方逮捕逃脫犯嫌時，使用警械不當而開槍，該流彈傷及無辜之原告
          ，主張的是一種警方開槍行為，而重心不是在於「哪一位警員、哪一顆子
          彈、如何之彈道」，經由前開說明，原告舉證「事屬急迫但非必要」，就
          是被告要來證明「哪一位警員、哪一顆子彈、如何之彈道」，所以發生「
          無法預見及無法注意，而無過失」之損害。
        (2)被告之陳述是：詹某係在橋上屬空曠之地，旁係河床前方亦僅李吉興，而
          無他人，丁○○亦未逕對李嫌開槍，復有高喊『別跑』『站住』之警告，
          始對空鳴槍，其符合警械使用條例第五條、第七條、第八條之規定；此外
          ，亦符合警械條例第四條三款，依法應逮捕拘禁之人拒捕或脫逃時得使用
          警械之規定。
          但該情節僅為「事屬急迫但非必要」，且由慈濟醫院診斷書（卷一第一八
          八頁）所示：「子彈由右髖部後外側打入，經右側坐骨神經，卡於右側坐
          骨上」，該傷勢並非拋物線之對空鳴槍流彈所及，該子彈之行經方向是平
          射，所以被告所稱對空鳴槍之流彈波及原告者，應無可採。
          被告並未進一步，就「哪一位警員、哪一顆子彈、如何之彈道」，所以發
          生「無法預見及無法注意，而無過失」之損害，為積極之舉證證明自己無
          過失，來排除損害賠償責任。僅補充警方相關調查報告、彈藥領取歸還相
          關資料、本案使用槍械相關資料等影本為證，均屬於概括事實之陳述而未
          具體陳明何以會造成「子彈由右髖部後外側打入，經右側坐骨神經，卡於
          右側坐骨上」，而自己是無法預見的，因而就舉證活動而言，本院無法為
          有利於被告之認定。
四、既被告應負損害賠償責任，其賠償金額之範圍。
  １、雙方無爭執者系原告受領八十萬元慰問金，應為損害賠償之一部份。爭執點：
    喪失工作能力：
      原告認為：有肢障及精神障礙，已達喪失完全工作能力之程度。
                且每月薪支為三四０００元。
      被告認為：雖有肢障，未達全部喪失之程度，精神部分與之無關。
                否認原告月薪之數額，但對基本工資無爭執（卷二第六二頁）。
    增加生活需要：
      原告認為：應有每日十二小時之看護照顧，會衍生損害賠償。
      被告認為：雖有肢障，未達需要看護照顧之程度。
    精神慰撫金：
      原告認為：五百萬元。
      被告認為：以五十萬元至一百萬元為適當（卷一第二一九頁）。
  ２、喪失勞動能力之程度：
      被告之肢障情形，有殘障手冊（輕度肢障）於卷可參（卷一第一七九頁）此部
      份雙方並無爭執。另其精神障礙部分有健保證明卡（情感性精神病）於卷可考
      （卷一第二三一頁），只是精神障礙是否因槍傷而起，又各該傷害（肢障、精
      神兩部分）對勞動能力影響之程度如何，是亟待釐清之處。
    依慈濟提出之對原告會談報告（中文繕打）原告在住院期間經過治療亦非無其
      效果而得再繼續治療，嗣雖慈濟另提九十二年十月廿七日病情說明書（中文繕
      打）認為『．．．因此部分病情係轉述自病歷記載。依病歷記載，病人因受子
      彈槍擊，身心受創，導致憂鬱症狀，自九十二年七月五日起來本科治療並曾住
      院，當時診斷為創傷受壓力症候群，依判斷其憂鬱症應與意外有關，至於是否
      符合勞工保險殘癈標準，應持續治療一年後再做判定』。
      本院認定有積極之診斷書載明「創傷受壓力症候群，依判斷其憂鬱症應與意外
      有關」，而唯一之意外起因是「本件槍傷事件」，當然原告之精神上症狀自與
      本件槍傷有相當果關係，只是嚴重之程度，很難判別。
      此部份，尊重雙方程序上考量，並給予原告就醫之機會以利本院進一步判斷，
      慈濟九十三年三月九日病情說明書（中文繕打）認為『情感性精神病包括憂鬱
      症，屬慢性病。例如糖尿病及高血壓，在藥物調控之下應可穩定病情。甲○○
      長期在本院看診病情有一定程度獲得控制，目前很難說是否會痊癒，如糖尿病
      及高血壓一樣。憂鬱症病人在適合治療下可從事一些輕便工作」。足見該精神
      上傷害是確實存在，依目前情狀可以認定是屬於「精神遺存顯著障害，終身祇
      能從事輕便工作」，屬於勞工保險殘障給付標準表第七等級之殘廢，相對於第
      一等級之殘廢給付標準為一二００日者，第七級之殘廢給付標準為四四０日，
      二者之比例為四四０比一二００，為百分之三七。
    關於肢障部分，其受傷之情節為臀部坐骨神經受損致右踝關節活動嚴重受損，
      及足部感覺缺失，右下肢肌關萎縮，踝關節肌力０，背屈分蹠屈二分（見慈濟
      醫院92.05.26診斷證明書），此部份僅屬於輕度肢障，屬於「一下肢三大關節
      中，有一大關節（踝關節）喪失機能」，屬於勞工保險殘障給付標準表第九等
      級之殘廢，相對於第一等級之殘廢給付標準為一二００日者，第九級之殘廢給
      付標準為二八０日，二者之比例為二八０比一二００，為百分之二三。
      原告因流彈所及受有兩種傷害，肢體障害影響勞動能力百分之二三，精神障害
      影響勞動能力百分之三七，兩項分屬於身體不同之類型各有不同之機能，各受
      不同程度之傷害，本院認為應累加其受傷程度對勞動能力之影響，才足以真實
      反映原告因槍傷對勞動能力影響之全貌。是故，原告勞動能力所受之影響，應
      得認定減少勞動能力百分之六十。
    關於原告每月之薪支收入之爭執：
      確實如被告所抗辯，原告陳稱於九十年九月三日受槍傷時，在峰綺造園有限公
      司工作，每月薪資三萬四千元，提出九十年九月一日之工作証明書（九十一年
      三月五日起訴狀），嗣於九十二年七月十七日方又提出勞工保險投保資料表為
      證，依據投保資料表在九十年五月一日迄九十年九月四日止，原告竟在峻新電
      腦股份有限公司投保勞保，二者並不一致，又本件原告起訴時所提之峰綺公司
      工作証明，是九十年九月一日所出具之証明書，又與勞保資料所顯示之情節不
      符，原告之舉證活動確實有未盡詳實之處。雖峰綺公司之實際負責人林玉榮到
      院證實「原告是八月三十一日離職而九月一日傍晚到公司報到，每月薪資含勞
      保是三萬四千元（參見卷二第八二頁）」，但該部分關於薪資之說明，仍與卷
      附投保資料表（參見卷一第二三二頁）所載之二七六００元不符，本院無由為
      原告有理之認定，僅得由被告無爭執之範圍為相關認定。
      該部分之認定與原告起訴之主張一為基本工資一五八四０元，一為月薪三四０
      ００元，二者之差距為一五八四０比三四０００，為百分之四七。
    因而，原告工作能力喪失部分，其主張以全部喪失為基礎，以月薪三四０００
      元為計算，採取霍夫曼方式，共為0000000元，本院認為喪失部分為百
      分之六十，而薪支部分為百分之五七，僅得以原告主張者於百分之二八之範圍
      內為有理由，故此部份原告之主張於0000000元範圍內為有理由，超過
      部分原告之訴為無理由。
  ３、至於原告主張有看護必要，而增加生活需要者，原告是喪失部分勞動能力，但
      是仍是可以從事輕便之工作（輕度肢障並不影響於適當之工作，而精神障害診
      斷書中載明可以從事輕便工作），既然可以從事輕便工作，生活上當得自裡，
      而無看護之必要，原告有槍傷後創傷壓力症候群之憂鬱症，需要家人適時陪伴
      與協助，但證據尚不足以顯示有看護之必要，於告此部份之舉證活動無法證實
      其主張，本院無由原告有利之認定，此部份原告之訴為無理由。
  ４、關於慰撫金部分，由原告受傷之情節而言，確實非常突然，而且屬於相當之重
      創，當時原告未滿三十歲，正值大好前程，突然受此重創，身心必受相當煎熬
      ，但原告得到適當之醫療協助，而降低身心之損害，在本案審理終結時，原告
      有朝向好的一面進展，本院認為慰撫金當斟酌當時情狀以及目前恢復之情形並
      同觀察，同時考量被告之答辯以五十萬元至一百萬元為適當者（卷一第二一九
      頁），本院認以七十五萬元為適當，超過部分原告之訴為無理由。
五、喪失勞動能力部分，原告主張於0000000元範圍內為有理由；慰撫金部分
    原告主張於七五００００元範圍內為有理由。合計0000000元為有理由；
    又原告自陳收受慰問金八十萬元應為損害賠償之一部份，自當扣除之，故本件原
　　告勝訴部分為一、三三四、七二七元及其遲延利息，超過部分原告之訴為無理由
　　。
    雙方均陳明願供擔保，聲請宣告假執行或免予假執行，經核原告勝訴部份，爰酌
    定相當之擔保金額各別宣告之；原告其餘假執行之聲請，因訴之駁回而失所附麗
    ，不予准許。
六、據上論結，本件原告之訴為一部有理由，一部無理由，依民事訴訟法第七十九條
    、第三百九十條第二項、第三百九十二條，判決如主文。
中　　　華　　　民　　　國　　　九十三　　　年　　十一　　月　　十五　　日
　　　　　　　　　　　　　　　　　臺灣花蓮地方法院民事庭
　　　　　　　　　　　　　　　　　　　法　　　官　陳心弘
右為正本，係照原本作成。
如對本判決不服，應於送達後廿日內，向本院提出上訴狀（應抄附繕本）。
                                      法院書記官　黃金定
中　　　華　　　民　　　國　　　九十三　　　年　　 十一   月　二十四　　日
